臺灣高等法院臺南分院民事判決
110年度上易字第205號
上  訴  人  林雅萍  

訴訟代理人  郭俊銘律師
複  代理人  王心甫律師
被  上訴人  李之鶴  

訴訟代理人  楊宗訓  
上列當事人間請求確認不動產事實上處分權存在等事件，上訴人
對於中華民國110年6月4日臺灣臺南地方法院第一審判決（109年
度訴字第1503號）提起一部上訴，本院於111年7月6日言詞辯論
終結，判決如下：
    主  文
上訴駁回。
第二審訴訟費用由上訴人負擔。
    事實及理由
一、上訴人起訴主張：坐落臺南市○○區○○段（下稱○○段）0000之
    0、0000之00（權利範圍均為100分之63）、0000之00（權利
    範圍全部）地號土地（以上3筆土地合稱0000之0等3筆地號
    土地）、0000之00（權利範圍全部）、0000之00（權利範圍
    4分之1）地號土地（以上2筆土地合稱0000之00等2筆地號土
    地）（上5筆土地合稱系爭5筆土地）、「稅籍編號：000000
    00000、現納稅義務人為被上訴人、門牌：臺南市○○區○○里○
    ○路000巷00號（整編前門牌：○○區○○里○○路000巷00號）、
    面積：198.1㎡ 、加強磚造、鋼鐵造之未辦理建物保存登記
    房屋；稅籍編號：00000000000、現納稅義務人為被上訴人
    、門牌：臺南市○○區○○里○○路000巷00號（整編前門牌：○○
    區○○里○○路000巷00號)、面積：219.3㎡、鋼筋混凝土造之未
    辦理建物保存登記房屋（下合稱系爭房屋）」及○○段00建號
    建物原均為伊婆婆葉李秀所有，因故於民國（下同）94年6
    月10日以買賣名義借名登記於其女葉敏惠之友人即訴外人蔡
    秀鳳名下，而系爭房屋則因係未辦保存登記建物，無法辦理
    所有權移轉登記於蔡秀鳳名下。於96年5月30日，因葉李秀
    欲將系爭5筆土地及00建號建物辦理所有權移轉登記予伊，
    並將系爭房屋贈與伊，遂委託其子即訴外人葉明泰辦理過戶
    事宜，詎葉明泰未依約辦理過戶事宜，並持所取得辦理過戶
    所需之蔡秀鳳身分證、印鑑章及土地、建物所有權狀等文件
    前往大成汽車借款公司（下稱大成公司）借款，並與大成公
    司之經理即訴外人鍾政憲偽造抵押權設定契約書等，將上開
    土地及建物設定抵押權予大成公司之會計即被上訴人，又因
    系爭房屋無法辦理所有權移轉及抵押權設定，葉明泰未徵得
    葉李秀之同意，鍾政憲亦未徵得被上訴人之同意，於系爭房
    屋買賣所有權移轉契約書上私自蓋用葉李秀之印章，以買賣
    為由，偽造出賣人為葉李秀、買受人為被上訴人之系爭房屋
    買賣所有權移轉契約書（下稱系爭買賣契約書），持向改制
    前臺南縣稅捐稽徵處新化分處（下稱新化分處）申報契稅並
    將系爭房屋變更納稅義務人為被上訴人，復於98年9月16日
    ，再向原法院民事執行處聲請將系爭房屋、0000之0等3筆地
    號土地併付拍賣而行使之。葉明泰、鍾政憲、被上訴人上開
    行使偽造文書行為，業經原法院100年度訴字第877號刑事判
    決判處葉明泰等人共同偽造私文書罪及有期徒刑確定在案。
    而系爭房屋業經葉李秀於96年5月30日贈與並交付事實上處
    分權予伊，系爭0000之0等3筆地號土地亦已辦理所有權移轉
    登記於伊名下，惟因上開葉明泰等人偽造之系爭買賣契約書
    而由被上訴人登記為系爭房屋之納稅義務人，已妨害伊就系
    爭房屋事實上處分權之行使，因被上訴人拒絕協同向稅捐機
    關辦理納稅義務人名義變更登記為伊，伊自得適用或類推適
    用民法第767條第1項中段規定，請求被上訴人將系爭房屋之
    房屋納稅義務人名義塗銷並變更登記為伊。原審駁回伊前開
    請求，顯有不當，為此提起上訴，並聲明如下：㈠原判決關
    於駁回上訴人後開第二項之訴及該訴訟費用負擔之裁判均廢
    棄。㈡被上訴人應將系爭房屋之納稅義務人名義塗銷並登記
    為上訴人。（就原審判決駁回確認被上訴人與葉李秀就系爭
    房屋之買賣關係不存在部分，未據上訴人聲明不服，已告確
    定，不在本院審理範圍，不另贅述）
二、被上訴人則以：上訴人就系爭房屋並未取得事實上處分權。
    伊因與葉李秀於96年6月6日簽訂之系爭買賣契約書受讓系爭
    房屋而取得事實上處分權，並變更為房屋稅納稅義務人，葉
    李秀係知情而同意，縱葉李秀未同意將系爭房屋事實上處分
    權移轉給伊，但葉李秀確有以將系爭房屋移轉變更納稅義務
    人之方式供作葉明泰向鍾政憲借款擔保之意思，且葉李秀既
    將身分證、印鑑章等辦理系爭房屋移轉變更納稅義務人所需
    之文件交予葉明泰，提供予伊訂立系爭買賣契約書辦理稅籍
    變更，即應對伊負表見代理之授權人責任。縱上訴人與葉李
    秀間就系爭房屋有贈與之合意，亦僅係債權契約，其等並未
    就系爭房屋所有權移轉之物權行為作成書面，不生物權移轉
    之效力，上訴人不因贈與契約即得取得系爭房屋之事實上處
    分權，且事實上處分權並非所有權，無法適用或類推適用所
    有權之物上請求權，上訴人主張其得行使民法第767條第1項
    之物上請求權，於法無據。原審駁回上訴人之請求，並無違
    誤等語，資為抗辯。並答辯聲明：上訴駁回。
三、兩造不爭執之事實：（見本院卷第430-431頁）
  ㈠整編前門牌：○○區○○里○○路000巷00號房屋有兩棟，原稅籍編
    號分別為00000000000、00000000000，現稅籍編號為000000
    00000、00000000000，門牌均為臺南市○○區○○里○○路000巷0
    0號（即系爭房屋），原納稅義務人登記葉李秀，於96年6月
    7日由訴外人鄭牧仁提出原審訴字卷第75頁、第87頁之契稅
    申報書2份、第81頁至83頁立約日期96年6月6日之建築物買
    賣所有權移轉契約書及身分證影本、印鑑證明等資料，向新
    化分處聲請變更納稅義務人為被上訴人。
  ㈡系爭買賣契約書經原法院100年訴字第877號刑事案件認定係
    由葉明泰及鍾政憲於96年6月6日基於偽造文書、行使偽造文
    書之犯意聯絡，於未經葉李秀之同意及利用不知情之被上訴
    人名義，在上開契約書上盜蓋葉李秀之印章持向新化分處申
    報契約行使，變更納稅義務人為被上訴人，並就上開犯罪事
    實判處葉明泰及鍾政憲共同犯行使偽造私文書罪確定（下稱
    系爭刑案）。
  ㈢葉李秀於原法院100年訴字第877號偽造文書刑事案件100年11
    月30日審判期日有到庭證述如原審新調卷第52頁至65頁之內
    容。
  ㈣系爭房屋現納稅義務人登記為被上訴人。
  ㈤系爭房屋係坐落於○○段0000之0、0000之00地號土地上，○○段
    0000之0、0000之00地號土地現登記為上訴人所有。
四、兩造爭執事項：（見本院卷第431頁）
  ㈠上訴人是否已取得系爭房屋事實上處分權？
  ㈡上訴人適用或類推適用民法第767條第1項中段規定，請求被
    上訴人應將系爭房屋納稅義務人名義塗銷並變更登記為上訴
    人，是否有理由？
五、得心證之理由：
  ㈠就兩造爭執事項㈠部分：
　⒈上訴人主張其自系爭房屋所有人葉李秀受贈取得系爭房屋之
    事實上處分權乙節，為被上訴人所否認，並以前開情詞置辦
    。經查：
　①系爭房屋現納稅義務人雖登記為被上訴人，惟按房屋稅納稅
    義務人，並非必為房屋所有人，繳納房屋稅之收據，亦非即
    為房屋所有權之證明 (最高法院70年台上字第3760號民事判
    決參照）。查系爭5筆土地及建號00號建物原為葉李秀所有
    ，因故於94年6月10日以買賣名義借名登記於其女葉敏惠之
    友人蔡秀鳳名下。迨於96年5月30日晚上6時許，因葉李秀欲
    將前開土地及建物過戶至其媳婦即上訴人名下，葉明泰遂受
    其母親葉李秀之託，前往其胞姐葉敏惠位於高雄市三民區之
    住處，拿取蔡秀鳳之身分證、葉敏惠以委任人身分申請之96
    年5月30日蔡秀鳳印鑑證明1張及蔡秀鳳印章等文件後，於當
    日晚間返家交與葉李秀，葉李秀拿出系爭5筆土地及建號00
    號建物之土地所有權狀及建物所有權狀，連同前揭蔡秀鳳之
    文件一併交與葉明泰，囑託葉明泰尋找代書辦理前開過戶事
    宜。然葉明泰未依約辦理過戶，竟於同日晚上8、9時許，持
    前開過戶文件前往大成公司，欲以前揭土地及建物擔保借款
    。另於96年6月1日9時許，訴外人李進良與葉明泰共同前往
    高雄市三民區第二戶政事務所，李進良於委任書及印鑑登記
    證明申請書之受委任人欄上均親簽其名，提出該戶政事務所
    申請蔡秀鳳印鑑證明，經該戶政事務所審核後據以核發蔡秀
    鳳印鑑證明。再於96年6月1日，代書鄭牧仁依鍾政憲指示，
    前往臺南縣永康地政事務所（下稱永康地政），以0000之0
    等3筆地號土地辦理抵押權人為被上訴人、抵押人為蔡秀鳳
    、800萬元之最高限額抵押權設定登記，並以0000之00等2筆
    地號土地及建號00號建物辦理抵押權人為被上訴人、抵押人
    為蔡秀鳳、150萬元之最高限額抵押權設定登記。又於設定
    前述抵押後之某日，在大成公司，鍾政憲指示被上訴人簽立
    300萬元金錢借貸契約書，及於該契約書之債務人欄書寫蔡
    秀鳳之署名、蓋蔡秀鳳之印章後，鍾政憲於97年12月9日，
    以被上訴人名義，持向原法院聲請拍賣0000之0等3筆地號土
    地，且於98年1月13日取得原法院97年度司拍字第1566號民
    事裁定，並於98年3月23日取得原法院裁定確定證明書後，
    再於98年4月2日，以被上訴人名義向原法院聲請強制執行拍
    賣0000之0等3筆地號土地，另於96年6月6日，在系爭買賣契
    約書上蓋用葉李秀印章，以買賣為由，持以向新化分處繳納
    契稅，變更納稅義務人為被上訴人後，於98年9月16日，持
    向原法院民事執行處聲請與0000之0等3筆地號土地併付拍賣
    。末於96年8月9日，代書鄭牧仁依鍾政憲指示，前往永康地
    政，將0000之00等2筆地號土地及建號00號建物辦理出賣人
    為蔡秀鳳、買受人為鍾政憲之所有權移轉登記，經原法院10
    0年度訴字第877號刑事判決判處葉明泰、鍾政憲、被上訴人
    共同偽造私文書罪及有期徒刑確定在案等情，有前開刑事判
    決1件在卷可稽，並經本院調閱系爭刑案卷宗核閱無訛。被
    上訴人雖抗辯伊已自葉李秀受讓取得系爭房屋事實上處分權
    ，葉李秀係知情同意，並有以將系爭房屋移轉變更納稅義務
    人之方式供作葉明泰向鍾政憲借款擔保之意思，其既將身分
    證、印鑑章等辦理系爭房屋移轉變更納稅義務人所需之文件
    交予葉明泰，提供予伊訂立系爭買賣契約書辦理稅籍變更，
    即應對伊負表見代理之授權人責任云云，並提出系爭房屋97
    年房屋稅繳款書、97年6月19日同意書為證（見本院卷第239
    -245頁、第251頁、第263頁）。然查：
　⑴上訴人業已否認前開97年6月19日同意書上「葉李秀」簽名之
    真正，被上訴人雖聲請調閱葉李秀偵查時刑事陳報狀、訊問
    筆錄及結文之簽名筆跡送請鑑定前開同意書「葉李秀」簽名
    之真正，然該偵查卷僅存留影本（見本院卷第275頁），無
    從作為鑑定之樣本字跡，且經比對葉李秀於系爭刑案偵查應
    訊時所為簽名（見本院卷第259、261頁），以肉眼觀之其用
    筆、順序、筆畫特徵等，已難認係出於同一人之手，且被上
    訴人自承其並未於系爭刑案中提出前開同意書（見本院卷第
    233頁），則前開同意書是否為真正，實屬有疑。況前開同
    意書亦無系爭房屋之記載，自不足以為被上訴人有利之認定
    。
　⑵至系爭房屋97年房屋稅繳款書，僅可認定被上訴人當時已登
    記為系爭房屋之納稅義務人，尚難證明係經葉李秀之同意而
    變更。而葉李秀並不識字，葉明泰既與鍾政憲有共同偽造文
    書之犯意聯絡，則其於98年3月30日自首前，為免東窗事發
    ，自有將系爭房屋97年房屋稅繳款書伺機取走，並交予大成
    公司人員之可能，被上訴人以其持有系爭房屋97年房屋稅繳
    款書，主張葉李秀係知情同意，且有以將系爭房屋移轉變更
    納稅義務人之方式供作葉明泰向鍾政憲借款擔保之意思云云
    ，難認可採。
　⑶而據鍾政憲於系爭刑案審理時供稱：系爭房屋仍然是葉李秀
    名下，因為0000之0等3筆地號土地設定抵押予李之鶴，系爭
    房屋無法設定抵押，伊遂與葉明泰約定將系爭房屋過戶至李
    之鶴名下，其後葉明泰持房屋稅單前來，告知伊說房屋已經
    過戶，應由伊付房屋稅，伊便收下房屋稅單並繳稅等語（見
    系爭刑案一審卷二第123頁），葉明泰亦供承曾交付房屋稅
    單等文件予鍾政憲等語不諱（見系爭刑案一審卷101年6月7
    日審判筆錄），而葉李秀於系爭刑案審理時具結證稱：伊對
    於葉明泰以0000之0等3筆地號土地、0000之00等2筆地號土
    地及建號00號建物向鍾政憲借款之事情全然不知情，直到鍾
    政憲拿本票上門討債後，伊詢問葉明泰始知上情，伊其後收
    到房屋稅及地價稅單，因伊不識字，未看便收起來，後來詢
    問鄰居，鄰居表示稅單上面的名字不是伊，而是姓「李」的
    名字，伊始發現不動產所有權人已經變成姓「李」之人的名
    字，伊不動產已經在別人名下等語（見系爭刑案一審卷101
    年5月16日審判筆錄）。基此，依鍾政憲前開所述，葉明泰
    固提供系爭房屋之房屋稅單以供借款之擔保，然其並未親見
    葉李秀而獲其本人之同意，自不能以葉明泰取得系爭房屋之
    房屋稅單並交付予鍾政憲，即得遽以推測葉李秀必然知情，
    參以辦理系爭房屋事實上處分權移轉之目的，係因系爭房屋
    無法如同0000之0等3筆地號土地設定抵押權登記，遂以辦理
    變更納稅義務人名義方式處理，並用以聲請與0000之0等3筆
    地號土地併付拍賣，葉李秀對於葉明泰向鍾政憲借款並就00
    00之0等3筆土地設定抵押之情事，既全然不知情，益證亦不
    知系爭房屋變更登記情事，足見葉明泰、鍾政憲在未得葉李
    秀之同意下，共同辦理系爭房屋納稅義務人變更登記事宜無
    訛，且被上訴人亦自承其於96年6月6日並無跟葉李秀成立買
    賣關係之事實（見原審訴字卷第218頁），自堪認系爭買賣
    契約書係屬偽造，葉李秀並無將系爭房屋事實上處分權移轉
    與被上訴人之意。
　⑷至被上訴人雖抗辯葉李秀應負表見代理之授權人責任云云，
    惟按由自己之行為表示以代理權授與他人者，對於第三人應
    負授權人之責任，必須本人有表見之事實，足使第三人信該
    他人有代理權之情形存在，始足當之。本人將身分證、印章
    、印鑑證明、房屋稅單等交付他人，委託該他人辦理特定事
    項，除該特定事項外，該他人以本人名義所為其他法律行為
    ，尚難僅憑其持有本人之身分證、印章、印鑑證明、房屋稅
    單等，即認須由本人負表見代理授權人之責任。且依前開所
    述，葉明泰固提供系爭房屋之房屋稅單以供借款之擔保，然
    鍾政憲並未親見葉李秀而獲其本人之同意，且被上訴人亦自
    陳其並不知情96年6月6日之買賣，且從未使用系爭房屋，亦
    不知係何人居住使用（見原審訴字卷第218頁、第146頁），
    自無所謂確信他人有代理權，因而與他人為法律行為之可言
    ，是其前開抗辯，自無可採。從而，被上訴人並未自葉李秀
    取得系爭房屋之事實上處分權，應堪認定。
　②次按違章建築之讓與，雖因不能為移轉登記而不能為不動產
    所有權之讓與，但受讓人與讓與人間如無相反之約定，應認
    為讓與人已將該違章建築之事實上處分權讓與受讓人。又尚
    未向地政機關辦理所有權登記之建物，非不得為讓與之標的
    ，讓與人負有交付其物於受讓人之義務，受讓人因受領交付
    而取得事實上處分權（最高法院86年度台上字第2272號、10
    2年度台上字第1472號判決參照）。經查：
　⑴據證人葉李秀於系爭刑案證稱：系爭房屋及基地實際上所有
    權是我的，我要送給小媳婦林雅萍的，後來將房屋及基地過
    戶到林雅萍名下，是要將土地及建物送給她等語（見原審新
    調卷第54-55頁）。
　⑵證人葉敏惠於系爭刑案偵查時證稱：系爭5筆土地及其上的房
    屋一開始是登記給我母親（指葉李秀），之後有借我朋友蔡
    秀鳳之名義登記，96年5月30日晚上9時30分左右，葉明泰有
    來找我拿印鑑證明及蔡秀鳳的身分證及印鑑章。我母親跟我
    說房子及土地想要過戶給我弟媳林雅萍。因為蔡秀鳳說他已
    經結婚，他想把房子過回去，所以後來我就將東西交給葉明
    泰等語（見本院卷第382頁）。　
　⑶證人葉明泰於本院到庭證稱：95、96年葉李秀說要將系爭房
    屋送給上訴人，96年要將房屋稅籍變更登記給上訴人，叫我
    去辦理，當時我在忙，還沒有辦理，後來他們（指鍾政憲等
    人）叫我拿房屋稅單給他們，之後他們就拿去過戶，過戶後
    我沒有跟鍾政憲說房子已經過戶給你們，你們要繳稅金等語
    （見本院卷第223-228頁）。
　⑷證人葉婉芸於本院到庭證稱：上訴人自嫁進來就居住於系爭
    房屋，我媽媽（葉李秀）就系爭房屋一直認為要登記給女生
    ，因為女兒都嫁出去了，葉明泰也離婚了，只剩下林雅萍，
    所以她要登記給林雅萍等語（見本院卷第367-368頁）。　
　⑸參以系爭房屋坐落之○○段0000之0地號土地、權利範圍100分
    之63，已於99年8月23日移轉登記為上訴人所有，嗣於109年
    2月4日再以調解共有物分割為原因登記為上訴人所有（權利
    範圍全部），○○段0000之00地號土地（權利範圍全部）亦於
    99年8月23日移轉登記為上訴人所有，有前開2筆土地所有權
    狀、土地登記第一類謄本、地籍異動索引、臺南市永康地政
    事務所111年1月20日所登記字第1110007022號函送之登記申
    請資料在卷可憑（見原審新調卷第67-69頁、原審訴字卷第2
    9-39頁、本院卷第277-293頁）；另上訴人與配偶葉明堃於9
    5年6月24日結婚後，即與葉李秀共同居住於系爭房屋內，目
    前系爭房屋雖由葉明泰及其兒子居住，然上訴人仍持有系爭
    房屋之鑰匙，得使用系爭房屋，另系爭房屋之用水名義人原
    為葉李秀，葉李秀死亡後於106年12月5日過戶於葉明堃名下
    ，用電戶名原為葉李秀，於109年10月14日聲請變更為葉明
    泰，業據上訴人提出照片、水費通知單為證（見原審訴字卷
    第229-233頁、本院卷第339-342頁），並經本院勘驗現場屬
    實，製有勘驗筆錄、現況圖及現場照片24件在卷可佐（見本
    院卷第147-175頁），且有臺灣自來水股份有限公司第六區
    管理處110年9月30日台水六永服室字第1103002477號函、台
    灣電力股份有限公司台南區營業處110年10月13日台南字第1
    100020176號函在卷可稽（見本院卷第113頁），而葉明堃為
    上訴人之配偶，葉明泰為葉明堃之兄弟且目前居住於系爭房
    屋內，與上訴人分屬至親及二親等之姻親，則系爭房屋之水
    、電分別以其二人為用戶，尚符常理。而上訴人於96年間既
    與葉李秀共同居住於系爭房屋內，則上訴人主張葉李秀於96
    年5月30日表示要將系爭房屋贈與上訴人之際，即將系爭房
    屋交付與上訴人為管領使用，而移轉事實上處分權，自符常
    情。至鍾政憲雖曾代葉李秀清償積欠新光人壽保險股份有限
    公司（下稱新光人壽公司）之借款，然新光人壽公司借款所
    設定之抵押權係設定於0000之00等2筆地號土地及建號00號
    建物，並非系爭房屋坐落之○○段0000之0、0000之00地號土
    地，而與系爭房屋無涉，是被上訴人執此抗辯葉李秀將系爭
    房屋贈與上訴人乙節與前開抵押權因鍾政憲代償而塗銷之客
    觀事實不符云云，亦不可採。
　⑹被上訴人雖抗辯物權之移轉應訂立書面契約，上訴人與葉李
    秀既未訂立書面契約，自不生移轉之效力云云，惟系爭房屋
    為未辦理保存登記建物，葉李秀所轉讓之標的為系爭房屋之
    「事實上處分權」，固係所有權能之集合，得為讓與之標的
    ，並具財產權之性質，然並非物權，自無以訂立書面契約為
    要件，被上訴人前開抗辯，為不可採。
　⑺被上訴人另抗辯上訴人於99年8月23日係以「買賣」為原因，
    非以「贈與」為原因，登記取得0000之0等3筆地號土地所有
    權，難認葉李秀有將系爭房屋贈與上訴人之意云云。然據證
    人葉婉芸於本院到庭證稱：0000之0等3筆地號土地由蔡秀鳳
    移轉所有權登記予林雅萍，係由我母親請我叫我先生洪瑞景
    辦理，辦理移轉登記所須之相關印鑑證明、證件、印章係我
    媽媽交給我，我交給洪瑞景。蔡秀鳳與林雅萍間沒有簽訂買
    賣契約，也沒有給價金。洪瑞景說代書跟他說用贈與會課到
    稅金，用買賣不會課到稅金，所以才用買賣等語（見本院卷
    第364-365頁、第371頁）。而蔡秀鳳為0000之0等3筆地號土
    地之出名人，葉李秀始為真正所有權人，上訴人受讓取得前
    開土地之所有權時，既無簽訂買賣契約及支付價金之情事，
    足認前開土地實際上係上訴人自葉李秀無償受贈而取得，益
    證葉李秀確有將前開土地上之系爭房屋贈與上訴人之事實，
    被上訴人前開所辯，為不可採。
　⑻至葉李秀雖於系爭刑案中證稱系爭房屋及所坐落土地均登記
    於上訴人名下等語，然葉李秀係一般非法學專業之民眾，針
    對未辦理保存登記之系爭房屋，並無法區別「所有權」與「
    事實上處分權」間之差異，此乃一般民眾常見之法學名詞誤
    認，其因有將系爭房屋贈與上訴人之意，且0000之0等3筆土
    地已登記於上訴人名下，致誤認系爭房屋亦已登記於上訴人
    名下，而為前開證述，自不得以此為由，否定葉李秀與上訴
    人間就系爭房屋有贈與合意，及上訴人已取得系爭房屋事實
    上處分權之事實。
　⑼基上，被上訴人主張葉李秀基於與上訴人間之贈與合意，於
    上訴人與其同住時，將系爭房屋之事實上處分權贈與而交付
    上訴人，由上訴人占有使用系爭房屋，上訴人已取得系爭房
    屋之事實上處分權，應堪信為真實。
　㈡就前開兩造爭執事項㈡部分：
    上訴人雖主張其已取得系爭房屋之事實上處分權，得適用或
    類推適用民法第767條第1項中段規定，請求被上訴人塗銷房
    屋納稅義務人名義並變更登記為上訴人云云。惟按所謂類推
    適用，係就法律未規定之事項，比附援引與其性質相類似事
    項之規定，加以適用，為基於平等原則及社會通念以填補法
    律漏洞的方法。得否類推適用，應先探求法律規定之規範目
    的，再判斷得否基於「同一法律理由」，依平等原則將該法
    律規定，類推及於該未經法律規範之事項。又民法第765 條
    規定：「所有人，於法令限制之範圍內，得自由使用、收益
    、處分其所有物，並排除他人之干渉」，係法律賦與物權人
    自由行使其對物權利之規定，除須受法令限制外，所有權人
    對於不法干涉其所有權行使之人，得依同法第767 條規定行
    使物上請求權，以排除侵害。而違章建築物係指違反建築法
    令，不能取得建築執照，致無從辦理所有權登記之建築物。
    是依法律行為而受讓未辦理保存登記房屋之人，固取得該違
    章建築物之事實上處分權，然該事實上處分權究非法律明文
    保護之物權，且基於公法與私法之法秩序一致性要求，違反
    建築法令之違章建築物，縱因社會上交易之現實狀況而可認
    有事實上處分權，然此權利尚難認與物權法上所承認之所有
    權性質相類似，而可賦與完全相同之效力，並類推適用民法
    第767 條之規定（最高法院100年度台上字第3279號判決參
    照）。是以，上訴人主張其得適用或類推適用民法第767條
    第1項中段規定，請求被上訴人塗銷系爭房屋納稅義務人名
    義並變更登記為上訴人，於法無據，不應准許。
六、綜上所述，上訴人主張適用或類推適用民法第767條第1項中
    段規定，請求被上訴人將系爭房屋納稅義務人名義塗銷並變
    更登記為上訴人，非屬正當，不應准許。從而原審所為上訴
    人敗訴之判決，所持理由雖與本院不同，惟結論並無二致，
    仍應予維持。上訴論旨指摘原判決不當，求予廢棄改判，為
    無理由，應駁回其上訴。
七、本件事證已臻明確，兩造其餘之攻擊或防禦方法及所用之證
    據，經本院斟酌後，認為均不足以影響本判決之結果，爰不
    逐一論列，附此敘明。
八、據上論結，本件上訴為無理由，依民事訴訟法第449條第1項
    、第78條，判決如主文。
中　　華　　民　　國　　111 　年　　8 　　月　　 3　　日
                  民事第五庭    審判長法  官  藍雅清

                                      法  官  陳春長

                                      法  官  張季芬
上為正本係照原本作成。
不得上訴。
中　　華　　民　　國　　111 　年　　8 　　月　　3 　　日

                                      書記官  王雪招